臺灣臺中地方法院交通事件裁定　　　　100年度交聲字第103號
原處分機關　交通部公路總局臺中區監理所
異　議　人
即受處分人　何敏賢
上列異議人即受處分人因違反道路交通管理處罰條例案件，對於
交通部公路總局臺中區監理所民國99年11月18日所為之處分（原
處分案號：中監違字第裁60-G0H184801號裁決書），聲明異議，
本院裁定如下：
    主    文
原處分撤銷。
    理    由
一、原處分意旨略以：異議人即受處分人何敏賢所有車牌號碼PF
    -4968號自小客車，於民國99年7月3日10時28分許，在臺中
    市○○路與大業路口，因「駕車行經有燈光號誌管制之交岔
    路口闖紅燈」之違規，為臺中市警察局交通隊直屬第一分隊
    （移送書誤載為臺中縣警察局）依違反道路交通管理處罰條
    例第53條第1項逕行舉發。異議人未於期限內到案申訴，本
    所遂於99年11月18日以中監違字第裁60-G0H184801號裁決書
    裁處罰鍰新臺幣（下同）4,000元整，並依同條例第63條第1
    項第3款規定（移送書漏載第3款）記違規點數3點，逾期則
    依裁決書處罰主文規定收繳等語。
二、異議人聲明異議意旨略以：伊所有車牌號碼PF-4968號汽車
    因逢定檢至檢驗站方知要繳紅單，且逾期加罰，伊設籍臺中
    市○○路○段84號5樓之1，未收到掛號通知，致被逾期重罰
    ，伊如有收到罰單，必遵期繳納，爰請明查予以合理罰款等
    語。
三、按汽車駕駛人，行經有燈光號誌管制之交岔路口闖紅燈者，
    處1800元以上5400元以下罰鍰，並記違規點數3點，道路交
    通管理處罰條例第53條第1項、第63條第1項第3款分別定有
    明文。次按對於違反道路交通管理處罰條例之行為，逕行舉
    發者，應按已查明之資料填註車牌號碼、車輛種類、車主姓
    名及地址，並於通知單上方空白處加註逕行舉發之文字後，
    由舉發機關送達被通知人，違反道路交通管理事件統一裁罰
    標準及處理細則第11條第1項第4款亦有明定。又違反道路交
    通管理事件統一裁罰基準及處理細則第5條規定：處理違反
    道路交通管理事件，有關文書送達之程序，依行政程序法之
    規定。而送達，於應受送達人之住居所、事務所或營業所為
    之；送達，不能依前2條規定為之者，得將文書寄存送達地
    之地方自治或警察機關，並作送達通知書2份，1份黏貼於應
    受送達人住居所、事務所、營業所或其就業處所門首，另1
    份交由鄰居轉交或置於該送達處所信箱或其他適當位置，以
    為送達；前項情形，由郵政機關為送達者，得將文書寄存於
    送達地之郵政機關，行政程序法第72條第1項前段、第74條
    第1項、第2項定有明文。末按行政文書依行政程序法第74條
    第1項規定為寄存送達者，如確已完成文書寄存於地方自治
    、警察機關或郵政機構，並製作送達通知單2份，1份黏貼於
    送達處所之門首，另1份交由鄰居轉交或置於送達處所信箱
    或其他適當位置時，無論應受送達人實際上何時受領文書，
    均以寄存之日期視為收受送達之日期，而發生送達之效力（
    最高行政法院95年度裁字第634號裁定要旨、臺灣高等法院
    暨所屬法院97年法律座談會刑事類提案第42號研討結果可資
    參照）。
四、經查：
（一）異議人所有之車牌號碼PF-4968號自小客車，於99年7月3
      日10時28分許，在臺中市○○路與大業路口，因「駕車行
      經有燈光號誌管制之交岔路口闖紅燈」之違規，經臺中市
      警察局交通隊直屬第一分隊以中市警交字第G0H184801號
      違反道路交通管理事件通知單逕行舉發等情，為異議人所
      不爭執，並有上開舉發通知單暨採證照片各1份在卷可稽
      ，則異議人確有舉發通知單所載之違規事實，堪以認定。
（二）本件舉發違反道路交通管理事件通知單，經原舉發機關先
      以掛號郵寄異議人車籍地址「臺中市○區○○路3段84號
      5樓之1」因招領逾期經郵局退回，第2次投遞異議人戶籍
      地址「臺中市○區○○路3段84號5樓之1」，因未獲會晤
      應受送達人，亦無受領文書之同居人、受僱人或接收郵件
      人員，而於99年8月31日將該舉發通知單寄存在送達地之
      臺中育才郵局，並製作送達通知書2份，1份黏貼於應受送
      達人住居所門首，另1份置於應受送達處所信箱或其他適
      當位置，以為送達等情，此有臺中市警察局交通隊送達證
      書及個人基本資料查詢結果在卷可憑。是本件舉發違反道
      路交通管理事件通知單，已踐行合法之寄存送達程序，而
      於寄存送達日即99年8月31日起即已發生法律上送達之效
      力。
（三）惟按本條例所定罰鍰之處罰，行為人接獲違反道路交通管
      理事件通知單後，於15日內得不經裁決，逕依第92條第3
      項之罰鍰基準規定，向指定之處所繳納結案；不符舉發事
      實者，應於15日內，向處罰機關陳述意見，其不依通知所
      定期限前往指定處所聽候裁決，且未依規定期限繳納罰鍰
      結案或向處罰機關陳述意見者，處罰機關得逕行裁決之；
      道路交通管理處罰條例第9條第1項定有明文。又填製通知
      單，應就其違反行為簡要明確記載於違規事實欄內，並記
      明違反條款；違反本條例行為之處罰，處罰機關於裁決前
      ，應給予違規行為人陳述之機會；違反道路交通管理事件
      ，行為人認為舉發之事實與違規情形相符者，得於接獲通
      知單後，親自或委託他人持該通知單，不經裁決向指定之
      處所逕依裁罰基準執行並繳納罰鍰結案，違反道路交通管
      理事件統一裁罰基準及處理細則第13條第1項、第40條前
      段、第48條第1項分別定有明文。亦即違規行為人對於警
      員舉發之違規事實不爭執者，得持舉發通知單於15日內依
      最低額度繳納罰鍰結案，處罰機關受理移送舉發交通違規
      事件後，如認警員填記內容不符規定或適用法條有誤，則
      應洽請原移送機關更正後重新送達，並就更正後違規事實
      給予行為人陳述意見機會，行為人未於期限內依更正後舉
      發通知單繳納最低罰鍰金額結案，處罰機關始得逕行裁決
      。
（四）然本件係逕行舉發案件，異議人並非當場接獲舉發違規通
      知單，其若欲於期限內自行繳納罰鍰，則必於接獲舉發違
      規通知單後，依上載應到案日期內繳納之，今舉發通知單
      上所載「應到案日期」為99年8月18日，惟該舉發通知單
      合法送達於異議人係99年8月31日，已如前述，則異議人
      縱於甫接獲舉發違規通知單後即刻前往原處分機關繳納，
      於客觀上顯然不能於「應到案日期」前，依上開規定享有
      自行到案接受裁決或按期限繳納較低罰鍰之利益，明顯影
      響異議人權益。原處分機關不察，誤以該舉發通知單之送
      達日期係在應到案期日之前，而認異議人未依期限到案，
      且據此對異議人逕行裁處最高罰鍰金額4,000元，於法即
      有未合。
五、綜上所述，原處分既有上揭違誤，應由本院將原處分撤銷，
    並發回原處分機關，由舉發機關重新送達舉發通知單，並給
    予異議人合理之應到案期限，始能認定異議人有無逾越指定
    期間拒不到案繳納罰鍰之情事，再依法定程序處理，以資適
    法。
據上論斷，應依道路交通管理處罰條例第87條第2項、道路交通
事件處理辦法第19條前段，裁定如主文。
中    華    民    國   100    年    1     月    6     日
                  交通法庭    法  官  巫淑芳
上正本證明與原本無異。
如不服本裁定，應於送達後5日內，向本院提出抗告狀。
                              書記官  莊金屏
中    華    民    國   100    年    1     月    6     日